最高法院刑事判決　　　　　　　　　　　　　　　九十三年度台上字第四八六二號
　　上　訴　人　台灣高等法院檢察署檢察官
　　被　　　告　甲○○
右上訴人因偽造有價證券案件，不服台灣高等法院中華民國九十年十二月七日第二審
判決（九十年度上訴字第三三八五號，起訴案號：台灣台北地方法院檢察署九十年度
偵字第一０六七號），提起上訴，本院判決如左：
    主  文
原判決撤銷，發回台灣高等法院。
    理  由
本件原判決以公訴意旨略以：被告甲○○於民國八十九年七月初，在聯合報廣告上發
現刊有「支票借你用」一則，即以電話聯繫，相約在台北市○○○路與民權東路口與
一名賣支票之不詳姓名男子見面，該男子出示一張許民輝所遺失之彰化商業銀行中和
分行第五九二七三號空白支票求售，詎被告明知該支票係來歷不明之贓物，竟意圖行
使之用與該不詳姓名男子基於共同之犯意，由該男子詢問被告欲將該支票開給何人？
金額多少及發票日期為何等資料，當場冒填受款人為黃志勇，金額新台幣（下同）二
十二萬元及發票日為八十九年十月一日後，以三千元之代價售予被告。嗣被告又意圖
為自己不法之所有於同年九月初，持向友人黃志勇詐借二十二萬元，屆期黃志勇持該
支票提示，因已掛失止付而遭退票，始知受騙。因認被告涉犯刑法第三百四十九條第
二項之故買贓物、第二百零一條第一項偽造有價證券及第三百三十九條第一項詐欺取
財等罪嫌。經審理結果，認被告等之犯罪尚屬不能證明，因而維持第一審諭知被告無
罪之判決，駁回上訴人在第二審之上訴，固非無見。
惟查：審理事實之法院，對於案內與待證事實有重要關係，而依法應行調查之證據，
如未依法調查或雖已調查而未調查明白，即與證據未經調查無異，如率行判決，其判
決當然為違背法令。又證據之證明力，固屬於法院判斷之自由，但不得違背經驗法則
，如其判斷尚有疑竇，在釐清前難遽採為被告有利或不利之認定。(一)、被告自承與系
爭支票之發票人許民輝及販賣系爭支票之人，並不相識，其係以三千元之代價取得該
紙支票等情。惟該支票填載之金額為二十二萬元，而支票之發票人係最終之債務人，
按諸常情，豈有人願以三千元之代價而換取擔負二十二萬元債務之理？是被告購買系
爭支票當場填載金額日期，能否謂毫無贓物之認識及共同偽造支票使用之犯意？尚非
無疑。又被告購買支票時，有無核對販賣者之身分，查明是否為發票人？原審未詳加
勾稽究明，遽為被告有利之認定，審理尚有未盡。(二)、系爭支票上之金額及日期是否
為被告自行填寫，抑係販售支票者所填寫？原審未詳加調查釐清，即依被告之陳述，
認係販售支票者所填寫，亦嫌速斷。又卷附被告提出之報紙廣告均載有電話號碼，被
告究竟依何則廣告打電話聯絡購買系爭支票，非不可向被告查明後，依電話號碼，追
查刊登廣告販賣支票之人，原審疏未調查，遽採信被告之辯解，有應於審判期日調查
之證據而未予調查之違法。(三)、證人許民輝稱伊在彰化銀行中和分行支票帳戶所領用
之支票，都是伊老板周建國、林士奇領用，則系爭支票何以會有遺失之情形？非不可
傳喚周建國、林士奇等人作證查明，而周建國、林士奇又非無法傳喚，因攸關犯罪事
實之認定，而於公平正義之維護有重大關係，原審未依職權調查釐清，逕認許民輝所
稱系爭支票係遺失應非實情，尚嫌速斷。又被告茍知系爭支票之來源不明，則其予以
購入，或由販售者或自己填寫日期及金額而完成發票，能否不負偽造有價證券之罪責
，猶待釐清。原審對於前開疑竇未予究明釐清，遽為被告有利之認定，有應於審判期
日調查之證據而未予調查之違法。檢察官上訴意旨指摘原判決關於偽造有價證券部分
不當，非無理由，應認有撤銷發回更審之原因。又刑事訴訟法第三百七十六條各款所
列之案件，經第二審判決者，固不得上訴於第三審法院，惟與併合數罪之一部為非刑
事訴訟法第三百七十六條各款所列各罪之案件一併提起上訴時，經第三審法院認為係
實質上或裁判上一罪，則應認為皆得上訴於第三審法院，而第三審法院如認其確定事
實與適用法令當否不明時，自應一併發回。被告被訴涉犯刑法第三百四十九條第二項
之故買贓物及第三百三十九條第一項詐欺取財等罪嫌部分，雖分屬刑事訴訟法第三百
七十六條第七款、第四款所定不得上訴於第三審法院之案件，因此部分與被告被訴涉
犯刑法第二百零一條第一項偽造有價證券之罪嫌得上訴第三審部分，是否為實質上一
罪或有裁判上一罪關係之事實與適用法令之當否不明，尚待事實審調查釐清，依上開
說明此部分自應併予發回，附此明。
據上論結，應依刑事訴訟法第三百九十七條、第四百零一條，判決如主文。
中　　　華　　　民　　　國　　九十三　　年　　　九　　　月　　 十六 　　日
                              最高法院刑事第十二庭
                                  審判長法官  賴　忠　星
                                        法官  王　居　財
                                        法官  張　清　埤
                                        法官  林　開　任
                                        法官  呂　永　福
      右正本證明與原本無異
                                              書  記  官
中　　　華　　　民　　　國　　九十三　　年　　　九　　　月　　 三十 　　日
                                                                      Ｒ
